【裁判字號】    89,自,254
【裁判日期】    890724
【裁判案由】    常業重利
【裁判全文】
台灣台中地方法院刑事裁定                          八十九年度自字第二五四號
    自  訴  人  乙○○
    被      告  甲○○
右列被告因重利案件，經自訴人提起自訴，本院裁定如左：
    主  文
自訴駁回。
    理  由
一、自訴意旨詳如自訴狀所載。
二、按法院或受命法官於自訴案件第一次審判期日前訊問及調查結果，如認為案件有
    刑事訴訟法第二百五十二條至第二百五十四條之情形者，得以裁定駁回其自訴，
    此於同法第三百二十六條第三項定有明文。又自訴人之自訴，係使被告受刑事追
    訴為目的，是其陳述是否與事實相符，仍應調查其他證據以資審認，最高法院五
    二年台上字第一三００號著有判例。再按刑法第三百四十四條重利罪成立之要件
    ，須取得與原本顯不相當之重利，始足當之。而所謂取得與原本顯不相當之重利
    ，係指就原本利率、時期核算及參酌當地之經濟狀況，較之一般債務之利息，顯
    有特殊之超額者而言。而公眾週知之事實，毋庸舉證，刑事訴訟法第一百五十七
    條定有明文。訊據被告甲○○固坦承右開透過丙○○借款新台幣（下同）二百萬
    元予自訴人，及已向自訴人收取二十九萬及六十一萬三千元之利息等事實，惟堅
    決否認有何重利犯行，辯稱：伊於八十五年十二月間透過丙○○借款二百萬元予
    自訴人時，雙方約定之利息為一萬元每日八元即年利率二十八．八％，預扣三個
    月之利息即十四萬四千元，自訴人所給付之二十九萬元均是利息等語。
三、經查，自訴人所給付之二十九萬元，僅係上開借款自八十六年九月二十四日起至
    八十七年三月二十四日止，計六個月之利息，不包含本金乙節，業據自訴人於本
    院初訊時陳稱：「（二十九萬元是何錢？）是利息錢，二十九萬元是交給丙○○
    ，．．。」等語，及於本院八十八年度訴字第八八三號民事訴訟程序中陳稱：「
    我還丙○○利息．．．，二九○○○○元一次、六一三○○○元一次的時候，．
    ．。」等語屬實。又本件雙方約定之借款利率確為每萬元每月二百四十元乙節，
    亦據自訴人於本院八十八年度訴字第八八三號民事訴訟程序中陳稱：「（約定利
    息如何？）．．，利息約定一萬元每月二百四十元，約定書（則）直接寫本票百
    分之六利息，．．。」等語無訛，均核與被告所辯情節相符，並有自訴人提出之
    二十九萬元收據影本一紙在卷可稽，堪可認定。次查，民間利息通常為月息二、
    三分（即百分之二、三），為一般有民間資金往來經驗者所熟知，相關報章雜誌
    對銀行及民間利息之起落，亦時有報導，故雙方約定月息三分之利息，依吾國內
    現階段對於資金成本之評估，尚非屬顯不相當之重利（最高法院八十四年度台上
    字第五三二九號、八十四年度台上字第五０六一號判決意旨參照），是本件自訴
    人與被告之間，就本件借貸所約定之利率既尚低於月息三分（即年利率三十六％
    ），揆諸上開說明，尚難認屬顯不相當之重利。此外，復查無其他積極證據足證
    被告有何重利犯行，自應認被告犯罪嫌疑不足，而裁定駁回自訴。
據上論斷，應依刑事訴訟法第三百二十六條第三項、第二百五十二條第十款裁定如主
文。
中      華      民      國      八十九      年    七    月      二十四  日
                                臺灣臺中地方法院刑事第三庭
                                    法  官  江  奇  峰
右正本證明與原本無異。
如不服本裁定，應於送達後五日內，向本院提出抗告狀。
                                    書記官
中      華      民      國      八十九      年    七    月     二十六   日


司法院資訊處製作；財團法人民間司法改革基金會備份。
